# 同一控制企业合并

提问人：fairymhf 时间：2014-03-11 14:06:15
陈老师， A公司和B公司是同受当地国资办控制的两个公司，同一套经营班子。 A公司有下属子公司C，A持有C 70%股权；B持有C 2%的股权；剩余股权为国资控股的另一公司只持有。 2006 年 11 月B公司将持有100%的股权的子公司E转让给C公司。
请问B将E转让给C应该被认作同一控制企业合并确认商誉吗？还是应当认为这是非同一控制合并因为这些企业都是国家控制的。

回答人：chenyiwei
要根据各方面的因素综合分析。 2009 年底，原会计司司长刘玉廷在署名文章《严格遵守会计准则 提供高质量财务报告 认真履行社会责任》中提出：“近年来，企业合并会计已经成为会计准则执行中较为普遍的热点难点问题，其核心是涉及到大量的职业判断。比如，如何认定同一控制下的企业合并与非同一控制下的企业合并，主要是看其是否完全按照公平公正的市场交易规则自愿达成，如果交易实质上属于符合市场交易规则自愿达成的，通常属于非同一控制下的企业合并；反之，如果交易不属于自愿达成的，就属于合并双方资产、负债的简单整合，一般应当认定为同一控制下的企业合并。非同一控制下的企业合并涉及到相关资产、负债的公允价值确定问题，应当按照会计准则的规定并结合实际做出正确的职业判断，获得合理的公允价值金额。如果非同一控制下的企业合并产生巨额商誉的，要予以重点关注。合并成本的确定、相关资产公允价值的计量等方面要关注是否如实反映了交易的实质，商誉确认后是否及时按照会计准则规定进行了减值测试等。企业合并是否构成业务，企业应当根据财政部 16 号文件结合实际情况进行正确职业判断。判断构成业务的，应当提供确凿的证据。一些较为复杂的企业合并，既涉及到上市公司，又涉及到非上市公司；既涉及到一般购买，又涉及到反向购买，其中的某些问题不是会计所能解决的，企业不得利用会计准则规定构造交易。”
因此，本案例中，如果此次交易是B和C双方协商的结果，国资委仅起到对该交易进行审核批准的作用，没有直接参与双方的交易谈判和交易条件的制定，且转让价格是按照E公司股权的公允价值确定的，则一般认为是非同一控制下的企业合并。如果该交易是该国资委主导下的国资战略布局调整的一部分，是为了实现该国资委管理范围内的总体优化布局，而不是仅仅是B、C两方之间的局部利益最优化，则作为同一控制下合并的可能性较大。
如果B、C虽然都是国家控制，但隶属不同的国资委，则按非同一控制下合并处理。